【裁判字號】    97,訴,2878
【裁判日期】    980303
【裁判案由】    返還價款
【裁判全文】
臺灣臺中地方法院民事判決              97年度訴字第2878號
原      告  冠磁企業股份有限公司
                      號1樓
法定代理人  甲○○
訴訟代理人  張雙華    律師
複代理人    丙○○
                      3
被      告  林陳碧雪即景隆鐵工廠
訴訟代理人  乙○○
上列當事人間請求返還價款事件，於民國98年2月17日言詞辯論
終結，本院判決如下：
    主      文
被告應給付原告新臺幣貳佰伍拾肆萬元，及自民國九十六年八月
一日起至清償日止，按週年利率百分之五計算之利息。
訴訟費用由被告負擔。
本判決於原告以新臺幣捌拾伍萬元供擔保後，得假執行。但被告
如以新臺幣貳佰伍拾肆萬元為原告預供擔保後，得免為假執行。
    事實及理由
一、兩造之主張：
  (一)原告起訴主張：兩造於民國95年11月3日訂立訂購合約書，
    由原告向被告訂購10公升密練機、粉碎機、金屬膠片生產線
    等機械設備，約定交貨期限為自簽約日起110日，合約總價
    為新台幣（下同）4,800,000元，原告已於同年月6日給付被
    告40%之訂金1,920,000元，依合約書第3條、第4條約定被告
    應於96年2月23日前交付上開機器，詎屆期被告並未依約交
    付，經原告屢催，被告僅先交付10公升密練機、粉碎機各1
    台，對於系爭合約最重要之金屬膠片生產線則仍未交付，原
    告為表誠信，亦已依約給付10公升密練機之出貨款620,000
    元，合計原告已經給付被告2,540,000元；詎被告仍遲未能
    交付金屬膠片生產線予原告，致原告無法生產成品，經原告
    於96年7月5日以郵局存證信函催告被告給付，惟被告仍未給
    付，原告不得已於同年月19日以郵局存證信函向被告為解除
    契約之意思表示，並請求返還價金2,540,000元。又被告雖
    抗辯原告提供試車之原料與簽約時所提供之原料不同，及10
    公升密練機、粉碎機已使用一段時間，無法辦理退貨等語。
    惟查被告從未通知原告就金屬膠片生產線試車，且系爭合約
    並未為原料之約定，原告亦未提供不符約定之原料。且原告
    向被告訂購系爭10公升密練機、粉碎機、金屬膠片生產線之
    目的，是為生產軟性電波吸收材之用，其生產流程為將材料
    及橡膠投入密練機中混合拌成橡膠糰，後送到粉碎機打成粉
    末，投入粉末經由金屬膠片生產線壓合成軟性電波吸收材。
    是10公升密練機、粉碎機、金屬膠片生產線雖各自成獨立之
    物品，但缺一無法製成成品，而達成契約之效用，此為兩造
    訂約時所明知，故特別約定必須試車完成，原告始有給付尾
    款之義務；今被告僅已給付10公升密練機、粉碎機，但遲未
    交付金屬膠片生產線，致原告根本不能生產成品，原告解除
    全部契約，請求被告返還價金，自屬有據。爰依民法第254
    條、第259條第2款規定，請求被告返還價金及利息，且為便
    利計算起見，關於利息之計算主張自原告解除契約後之96年
    8月1日起算等語。並聲明：
    1.被告應給付原告2,540,000元，及自96年8月1日起至清償
      日止，按週年利率5%計算之利息。
    2.願供擔保為假執行之宣告。
  (二)被告則以：同意返還金屬膠片生產線之訂金，惟希望能分期
    返還；且金屬膠片生產線已經製作完成，並以原告提供之原
    料試車多次，但原告提供試車之原料與簽約時所提供之原料
    不同；又系爭機械為訂製之特殊規格，無法任意退貨，另已
    交貨之10公升密練機、粉碎機各1台，已使用一段時間，因
    使用之原料會損及內部零件，因此也無法辦理退貨等語資為
    抗辯。並聲明：
    1.原告之訴及假執行之聲請均駁回。
    2.如受不利之判決，願供擔保免為假執行。
二、下列事實為兩造所不爭執，並有訂購合約書、郵局存證信函
    及郵件查詢資料等為證，自堪信為真實，本院採為判決之基
    礎。
  (一)兩造有於95年11月3日訂立訂購合約書，由原告向被告訂購
    10公升密練機、粉碎機、金屬膠片生產線，價金合計為4,80
    0,000元整，約定訂貨款為百分之四十，出貨款為百分之五
    十，試車款為百分之十。
  (二)原告已經交付被告訂金1,920,000元及密練機之出貨款百分
    之五十之620,000元。
  (三)被告已經將密練機、粉碎機交付原告，但尚未試車，金屬膠
    片生產線則尚未交付。
  (四)原告訂購第1項機器的目的是要生產軟性電波吸收材，生產
    方式：先用密練機打料，打料之後送到粉碎機打成顆粒，再
    上金屬膠片生產線壓合成軟性電波吸收材。
  (五)被告已經收到原告96年7月5日及96年7月19日之存證信函。
  (六)兩造對於系爭機器的交付已經遲延不爭執。
三、本件訴訟之爭點：
    原告以系爭契約已經解除為由，請求被告返還買賣價金，有
    無理由？
四、得心證之理由：
  (一)原告主張兩造系爭契約業經其以被告遲延給付為由，經以存
    證信函催告被告給付未果後，再以存證信函向被告為解除之
    意思表示，而已經解除契約等事實，已經原告提出96年7月5
    日台北一五四支局郵局第225號存證信函、同年月19日同郵
    局內湖東湖第237號存證信函等為證；且被告亦不爭執已經
    收受原告所發之前揭存證信函，應認原告所為催告及解除之
    意思表示均已到達被告。而依兩造系爭契約第3條、第4條約
    定交貨期限為被告收到訂金起算110日，原告亦已於訂約後
    交付1,920,000元之訂金，且兩造對於系爭機器之交付業已
    遲延並不爭執，被告既迄未將金屬膠片生產線交付原告收受
    ，自應負遲延責任。
  (二)按給付有確定期限者，債務人自期限屆滿時起，負遲延責任
    。契約當事人之一方遲延給付者，他方當事人得定相當期限
    催告其履行，如於期限內不履行時，得解除其契約。契約解
    除時，當事人雙方回復原狀之義務，除法律另有規定或契約
    另有訂定外，由他方所受領之給付物，應返還之。受領之給
    付為金錢者，應附加自受領時起之利息償還之。民法第229
    條第1項、第254條、第259條第1款、第2款分別定有明文。
    查本件系爭契約兩造約定被告之給付期限，依訂購合約書第
    3 條、第4條約定為被告收受原告交付之訂金起算110日，有
    兩造不爭執之訂購合約書在卷可證，而原告亦已於訂約後交
    付1,920,000元之訂金，其後並已給付10公升密練機之出貨
    款620,000元，合計原告已經給付被告2,540,000元；且兩造
    對於系爭機器之交付業已遲延並不爭執，又被告迄原告於96
    年7月19日解除契約止，均未將金屬膠片生產線交付原告收
    受，業已如前所述，則原告以被告應負遲延責任為由，分於
    96年7月5日以台北一五四支局郵局第225號存證信函函催告
    被告履約，因被告仍未於催告期限內交付系爭金屬膠片生產
    線，原告乃再於同年月19日同郵局內湖東湖第237號存證信
    函向被告為解除契約之意思表示，即與前揭規定相符；兩造
    所訂系爭契約，已因原告之合法解除契約而自始歸於消滅，
    被告自應負民法第259條回復原狀之義務，將所受領給付
    2,540,000元償還原告。
  (三)至於被告雖辯稱原告提供試車之原料與簽約時所提供之原料
    不同，且系爭金屬膠片生產線為訂製之特殊規格，無法任意
    退貨，另已交貨之10公升密練機、粉碎機各1台，已使用一
    段時間，因使用之原料會損及內部零件，因此也無法辦理退
    貨等語。惟查本件被告對於其就系爭金屬膠片生產線之給付
    業已遲延，並未爭執，則原告依前揭民法第229條第1項、第
    254條規定，即得於定相當期限催告被告履行，且被告於期
    限內不履行時，為解除契約之意思表示，與系爭金屬膠片生
    產線是否為訂製之特殊規格無涉，被告為此抗辯，自非可採
    。又被告雖已交付10公升密練機、粉碎機各1台，惟查原告
    向被告購買本件系爭10公升密練機、粉碎機及金屬膠片生產
    線之目的係為生產軟性電波吸收材，須由密練機打料，打料
    之後送到粉碎機粉碎，再送至金屬膠片生產線壓合成軟性電
    波吸收材之成品，為兩造所不爭執，是被告就系爭買賣標的
    物之交付，缺一即不能達成契約預定之效用；且原告前揭解
    除契約之意思表示，係為解除全部契約之意思表示，並非為
    一部解除之意思表示；被告縱己為一部給付，然其既已遲延
    ，並無要求原告僅能為一部解除之權。此外，被告抗辯原告
    提供試車之原料與簽約時所提供之原料不同，及已交付之10
    公升密練機、粉碎機，已經使用且會損及內部零件，因此也
    無法辦理退貨等情，非但為原告所否認，被告亦未舉證以實
    其說，是被告前揭抗辯，自均非可採。
  (四)綜上所述，原告依系爭買賣契約之法律關係，於解除契約後
    ，請求被告回復原狀，將被告自原告受領給付即買賣價金2,
    540,000元償還原告，及自96年8月1日起至清償日止（原告
    依民法第259條第1項第2款規定，原得請求自被告受領時起
    之利息，惟其僅請求自解除契約意思表示到達被告後之96年
    8月1日起算之利息），按週年利率5%計算之利息，為有理由
    ，應予准許。
  (五)兩造分別陳明願供擔保請准宣告假執行及免為假執行，經核
    並無不合，爰各酌定相當之擔保金額，併准許之。
五、本件事證已臻明確，兩造其餘攻擊防禦方法及所舉證據，經
    審酌結果，與本件判決結論均無影響，爰不一一論述，附此
    敘明。
六、據上結論，本件原告之訴為有理由，依民事訴訟法第78 條
    、第390條第2項、第392條第2項，判決如主文。
中    華    民    國    98    年    3     月    3     日
                  民事第三庭    法  官  林源森
以上正本係照原本作成。
如對本判決上訴，須於判決送達後20日內向本院提出上訴狀（須
附繕本）。
中    華    民    國    98    年    3     月    3     日
                                書記官  黃士益


司法院資訊處製作；財團法人民間司法改革基金會備份。
